臺灣雲林地方法院刑事判決　　　　　　　100年度訴字第373號
公　訴　人　臺灣雲林地方法院檢察署檢察官
被　　　告　丁月君
上列被告因偽造文書等案件，經檢察官提起公訴（100 年度偵字
第1839號、第1852號），被告於準備程序就被訴事實為有罪之陳
述，經本院合議庭裁定由受命法官獨任行簡式審判程序，判決如
下：
    主    文
丁月君犯竊盜罪，處有期徒刑貳月，如易科罰金，以新臺幣壹仟
元折算壹日。又犯行使偽造私文書罪，處有期徒刑貳月，如易科
罰金，以新臺幣壹仟元折算壹日，偽造之「周淑娟」署名壹枚，
沒收。又犯行使偽造私文書罪，處有期徒刑貳月，如易科罰金，
以新臺幣壹仟元折算壹日，偽造之「周淑娟」署名壹枚，沒收。
應執行有期徒刑肆月，如易科罰金，以新臺幣壹仟元折算壹日，
。緩刑貳年。偽造之「周淑娟」署名貳枚，均沒收。
    事    實
一、丁月君為址設雲林縣臺西鄉○○路166 號之1 之「正坤科技
    有限公司」（下稱正坤公司）會計人員，於民國100 年2 月
    23日下午2 時許，在上址辦公室內，趁公司實際負責人周淑
    娟離去座位之際，竟意圖為自己不法所有，徒手竊取周淑娟
    置放於辦公桌上之皮夾，內含大眾商業銀行信用卡（卡號：
    0000000000000000，下稱大眾信用卡）、花旗商業銀行信用
    卡、中國信託商業銀行信用卡、中華郵政提款卡及臺塑聯名
    卡各1 張得手。
二、丁月君復基於意圖為自己不法所有之詐欺及行使偽造私文書
    之犯意，為下列行為：
  (一)丁月君於100 年2 月24日上午11時30分許，先上網搜尋得以
    刷卡換現金之不知情之成年業者張禧中後，以持用門號0000
    000000號行動電話，與張禧中持用之門號0000000000號行動
    電話聯繫，表示欲刷卡購物變現，張禧中乃請雄獅旅行社傳
    真購買小三通運輸客票（從臺灣搭機至金門，從金門搭船至
    廈門）之信用卡持卡人授權書予丁月君，丁月君未經持卡人
    周淑娟之同意，即以先前業務上掌管之周淑娟證件資料，偽
    填被害人年籍等相關資料於「信用卡持卡人授權書」上，並
    偽簽周淑娟之簽名，佯裝為上開大眾信用卡之持有人周淑娟
    ，再將信用卡持卡人授權書及周淑娟之身分證影本回傳給雄
    獅旅行社，該旅行社不知情之人員遂以該信用卡完成結帳，
    經感應後存為電腦紀錄，並由機器處理同時傳輸至銀行端存
    為電腦紀錄，表示係信用卡所有人周淑娟消費款新臺幣（下
    同）69,300元，致該特約商店雄獅旅行社陷於錯誤，誤信其
    為周淑娟本人而接受其刷卡消費，嗣將小三通運輸客票22張
    交付與張禧中，張禧中取得上開小三通運輸客票22張後，於
    同日分2 次匯款共計58,905元至丁月君所申辦之臺西郵局帳
    號00 000000000000 號帳戶（下稱臺西郵局帳戶）內。
  (二)丁月君另於100 年2 月25日上午9 時25分許，先持用門號00
    00000000號行動電話，與持用之門號0000000000號行動電話
    、不知情之成年業者張禧中聯繫欲再次以刷卡購物變現，張
    禧中則同樣請雄獅旅行社傳真購買小三通運輸客票之信用卡
    持卡人授權書予丁月君，丁月君未經持卡人周淑娟之同意，
    即以先前業務上掌管之周淑娟證件資料，偽填被害人年籍等
    相關資料於「信用卡持卡人授權書」上，並偽簽周淑娟之簽
    名，佯裝為上開大眾信用卡之持有人周淑娟，再將信用卡持
    卡人授權書及周淑娟之身分證影本回傳給雄獅旅行社，該旅
    行社不知情之人員遂以該信用卡完成結帳，經感應後存為電
    腦紀錄，並由機器處理同時傳輸至銀行端存為電腦紀錄，表
    示係信用卡所有人周淑娟消費款78,750元，致該特約商店雄
    獅旅行社陷於錯誤，誤信其為「周淑娟」本人而接受其刷卡
    消費，嗣將小三通運輸客票25張交付與張禧中，張禧中取得
    上開小三通運輸客票25張後，於同日分3 次匯款共計67,000
    元至丁月君所申辦之渣打銀行帳號00000000000000號帳戶（
    下稱渣打銀航帳戶）內。
    丁月君以上開方式盜刷得款合計125,905 元，均足以生損害
    於周淑娟、特約商店雄獅旅行社及發卡銀行大眾商業銀行對
    於信用卡帳款管理之正確性。嗣因周淑娟接收大眾商業銀行
    通知刷卡消費之訊息，始知遭盜刷等情事而報警處理，經警
    查閱授權書上所留之行動電話門號0000000000號為丁月君所
    持用，而循線查得上情。
三、案經臺北市政府警察局移送、雲林縣警察局臺西分局報告臺
    灣雲林地方法院檢察署檢察官偵查起訴。
    理    由
一、被告丁月君所犯係死刑、無期徒刑、最輕本刑為3 年以上有
    期徒刑以外之罪，其於準備程序就前揭被訴事實為有罪之陳
    述，經受命法官告知簡式審判程序之旨，並聽取其與公訴人
    之意見後，本院合議庭認無不得或不宜改依簡式審判程序進
    行之情事，依刑事訴訟法第273 條之1 第1 項、第284 條之
    1 規定，裁定由受命法官獨任進行簡式審判程序。
二、訊據被告對於上揭犯罪事實均坦承不諱，核與證人即被害人
    周淑娟於警詢指述、偵查中證述其信用卡失竊、遭人冒名盜
    刷信用卡等被害情節相符（見雲林縣警察局臺西分局警卷，
    下稱警卷(二)，第4 、5 、7 、8 頁；臺北市政府警察局警卷
    ，下稱警卷(一)，第19頁），並與證人即告訴代理人王世傑、
    證人張禧中、證人即雄獅旅行社業務員顧世驊於警詢指述之
    情節吻合（見警卷(一)第2 至4 、11至15、16至18頁），復有
    雲林縣警察局臺西分局臺西派出所受理刑事案件報案三聯單
    1 紙、信用卡持卡人授權書影本、簽帳單影本各2 張（見警
    卷(一)第21、22、31頁）、信用卡換現金廣告網頁列印資料、
    張禧中購買小三通運輸客票票面流水編號明細表1 份（見警
    卷(一)第23至26頁）、匯款簡訊(一)第27、28頁）、通聯調閱查
    詢單3 紙及門號0000-000000 號行動電話通聯紀錄1 份（見
    警卷(一)第37頁至第39頁）、被告之臺西郵局帳戶開戶資料、
    客戶歷史交易清單、被告之渣打銀行帳戶開戶資料、活期性
    存款名細查詢各1 份（見100 年偵字第1832號偵卷第7 至10
    頁、第11至18頁）在卷可稽，堪信被告上開自白核與事實相
    符，應可採信，並足資為其論罪科刑之依據。綜上，本案事
    證已臻明確，被告之犯行均洵以認定。
三、論罪科刑之理由：
  (一)按持信用卡交易，基本上於聯合信用卡中心不依契約給付持
    卡人所消費之帳款予特約商店時，持卡人對於特約商店仍直
    接負有給付價金義務，從而持信用卡交易與通常之買賣，並
    無差異，僅在價金給付上由發卡銀行經由信用卡中心代為付
    帳，於發卡銀行經由信用卡中心給付特約商店價金後，持卡
    人即對發卡銀行負擔給付價金債務而已，故倘持卡人並無支
    付價金之真意，而向特約商店提示他人之信用卡消費，使特
    約商店及其職員誤認其為信用卡之所有人並有支付價金之真
    意而陷於錯誤，性質上即屬對特約商店及其店員施行詐欺（
    最高法院89年度臺上字第5820號判決要旨參照）。又按「簽
    帳單」係持卡人所簽署，用以證明所消費之金額，並同意依
    照信用卡使用規定，一經使用或訂購物品，均應按所示之全
    部金額，付款予發卡銀行之文書，屬於持卡人所製作之私文
    書，有最高法院91年度臺上字第4531號判決意旨可參。被告
    竊取被害人周淑娟之大眾商業銀行信用卡、花旗商業銀行信
    用卡、中國信託商業銀行信用卡、中華郵政提款卡及臺塑聯
    名卡等物，並持大眾銀行信用卡刷卡消費，又於信用卡持卡
    人授權書上簽署被害人周淑娟之簽名，回傳與雄獅旅行社，
    致使特約商店雄獅旅行社不知情人員誤認被告為合法之持卡
    人而陷於錯誤，進而交付予張禧中，其所為自足生損害於被
    害人周淑娟、特約商店雄獅旅行社及發卡銀行大眾商業銀行
    。末按刑法第339 條第2 項之詐欺得利罪，以詐得財產上之
    不法利益為要件，倘所詐得者係現實之財物，則應屬同條第
    1 項詐欺取財罪之範疇。核被告就犯罪事實一所為，係犯刑
    法第320 條第1 項之普通竊盜罪，就犯罪事實二所為，均係
    犯刑法第216 條、第210 條之行使偽造私文書罪及同法第33
    9 條第1 項之詐欺取財罪。被告於信用卡簽帳單上偽造署押
    之行為，係偽造私文書之部分行為，而其偽造後復持以行使
    ，偽造之低度行為為行使之高度行為所吸收，均不另論罪。
    被告所犯行使偽造私文書、詐欺取財2 罪間，係基於單一盜
    刷信用卡消費之決意，為達成該犯行所為之舉動，應屬法律
    概念之一行為，其一行為觸犯上開2 罪名，為想像競合犯，
    均應依刑法第55條規定，從一重之行使偽造私文書罪處斷。
    其犯上開竊盜、2 次行使偽造私文書罪間，犯意各別，行為
    互殊，應予分論併罰。起訴意旨雖認被告係基於接續之犯意
    ，為上開行使偽造私文書之行為，然觀之被告上述盜刷信用
    卡之過程，係於不同時間，分別與張禧中聯繫，取得張禧中
    請雄獅旅行社傳真之信用卡持卡人授權書後為之，各個舉動
    之獨立性高，依一般社會健全觀念，非難以強行分開，應評
    價為基於各別之犯意，予以分論併罰，附此敘明。另被告於
    警詢時陳稱：刷卡變現業者張先生，不知道伊是拿偷來的信
    用卡盜刷等語（見警卷(一)第8 頁），係利用不知情之業者張
    禧中，得以取得「信用卡持卡人授權書」，並在其上偽造周
    淑娟之簽名後，回傳與雄獅旅行社，而遂行本案犯行，為間
    接正犯，併予敘明。
  (二)爰審酌被告無前科之素行，陳稱係因一時貪念，為繳納積欠
    之信用貸款費用之犯罪動機，惟其正值青年，不思循正當管
    道賺取錢財謀生，反起意行竊，缺乏對他人財產權需予以尊
    重之觀念，應加非難；另被告於竊得信用卡後，復持以刷卡
    消費，其利用信用卡交易之便捷性，破壞信用卡之經濟秩序
    及對被害人周淑娟、特約商店雄獅旅行社及發卡銀行大眾商
    業銀行均造成損害之犯罪所生具體危害程度，兼衡酌被告犯
    後坦承犯行，業與被害人周淑娟、大眾商業銀行達成和解，
    並提出與被害人周淑娟之和解書、與大眾商業銀行之協議書
    、郵政劃撥儲金存款收據各1 紙（見100 年偵字第1839號偵
    卷第11、12頁；本院卷）附卷可稽，被害人周淑娟於警詢時
    表示不對被告提起告訴，並已領回遭竊之花旗商業銀行信用
    卡及遭盜刷之金額其中50,000元，有贓物認領保管單1 紙（
    見警卷(二)第13頁）在卷足憑，大眾商業銀行代理人王世傑亦
    表示：已確實收取被告積欠之盜刷卡費98,050元，被告於調
    解還款之過程中具有誠意，已依約陸續清償完畢，考量被告
    年紀尚輕，同意給予被告自新機會等語，有本院公務電話紀
    錄單1 紙（見本院卷）可資佐證，暨被告自陳目前無業，本
    案結束後會去工作，學歷為高職畢業之智識程度等一切情狀
    ，分別量處如主文所示之刑，並諭知易科罰金之折算標準，
    暨定其應執行之刑，併諭知易科罰金之折算標準。
  (三)查被告前未曾受有期徒刑以上刑之宣告，此有臺灣高等法院
    被告前案紀錄表在卷可按，其因一時失慮，致罹刑典，惟考
    量被告年紀尚輕，且事後坦承全部犯行，深具悔意，與被害
    人周淑娟、大眾銀行達成和解，業已償還盜刷之消費款，被
    告經此刑之宣告後，應知警惕而無再犯之虞，本院因認暫不
    執行其刑為當，併予宣告緩刑2 年。
四、沒收部分：被告偽造之「周淑娟」署名2 枚，無證據證明業
    已滅失，且不問屬於犯人與否，均應依刑法第219 條規定予
    以宣告沒收，併予諭知宣告沒收。。
據上論斷，依刑事訴訟法第273 條之1 第1 項、第284 條之1 、
第299 條第1 項前段，刑法第320 條第1 項、第216 條、第210
條、第339 條第1 項、第55條、第41條第1 項前段、第219 條、
第51條第5 款、第74條第1 項第1 款，刑法施行法第1 條之1 第
1 項、第2 項前段，判決如主文。
本案經檢察官黃立夫到庭執行職務。
中    華    民    國    100    年    6    月    20    日
                  刑事第三庭    法  官  陳雅琪
以上正本證明與原本無異。
如不服本判決應於收受判決後10日內向本院提出上訴書狀，並應
敘述具體理由；其未敘述上訴理由者，應於上訴期間屆滿後20日
內向本院補提理由書（均須按他造當事人之人數附繕本）。「切
勿逕送上級法院」。
                                書記官  顏錦清
中    華    民    國    100    年    6    月    21    日
附錄法條：
中華民國刑法第320條
意圖為自己或第三人不法之所有，而竊取他人之動產者，為竊盜
罪，處5年以下有期徒刑、拘役或5百元以下罰金。
意圖為自己或第三人不法之利益，而竊佔他人之不動產者，依前
項之規定處斷。
前二項之未遂犯罰之。
中華民國刑法第216條
行使第 210 條至第 215 條之文書者，依偽造、變造文書或登載
不實事項或使登載不實事項之規定處斷。
中華民國刑法第210條
偽造、變造私文書，足以生損害於公眾或他人者，處 5 年以下
有期徒刑。
中華民國刑法第339條
意圖為自己或第三人不法之所有，以詐術使人將本人或第三人之
物交付者，處 5 年以下有期徒刑、拘役或科或併科 1 千元以下
罰金。
以前項方法得財產上不法之利益或使第三人得之者，亦同。
前二項之未遂犯罰之。